臺灣雲林地方法院民事簡易判決
110年度港簡字第200號
原      告  台新國際商業銀行股份有限公司

法定代理人  尚瑞強


訴訟代理人  王裕程
            粘舜強
被      告  吳坤樹

            吳文東
上列當事人間請求塗銷所有權移轉登記等事件，本院於中華民國
111年5月5日言詞辯論終結，判決如下：
    主      文
被告吳坤樹、吳文東就雲林縣口湖鄉椬梧段209地號土地應有部
分8分之1，於民國109年9月7日所為買賣行為，及於民國109年9
月21日移轉所有權之物權行為應予撤銷。
被告吳文東應將前項土地於民國109年9月21日以買賣為登記原因
之所有權移轉登記塗銷。
訴訟費用由被告負擔。
    事實及理由
一、被告吳文東經合法通知，未於最後言詞辯論期日到場，核無
    民事訴訟法第386條各款所列情形，爰依原告及被告吳坤樹
    之聲請，由其一造辯論而為判決。
二、原告起訴主張：被告吳坤樹積欠原告新臺幣（下同）108,00
    5元及利息尚未清償，經原告對被告聲請強制執行而未能受
    償，已取得本院108年度司執字第22508號債權憑證。詎被告
    吳坤樹竟於109年9月7日以買賣為登記名義，然實際上係以
    無償讓與之方式，將其所有之雲林縣口湖鄉椬梧段209地號
    土地（下稱系爭土地）應有部分8分之1所有權移轉予被告吳
    文東，並於同年月21日辦理所有權移轉登記完畢（下稱系爭
    登記），顯已侵害原告債權，爰依民法第244條第1項、第4
    項規定，起訴請求撤銷被告間就系爭土地應有部分8分之1所
    為之買賣債權行為及所有權移轉登記物權行為，並請求被告
    吳文東塗銷系爭登記。
三、被告吳坤樹則以：在我因案入獄執行期間，被告吳文東曾向
    我索取身分證，並叫我簽立土地過戶之委託書，我交出身分
    證及委託書後，被告吳文東就去辦理系爭登記。我與被告吳
    文東之間就系爭登記沒有金錢往來亦無對價關係，且於系爭
    土地移轉時，我已無力償還積欠原告之債務，同意原告之請
    求；被告吳文東經本院合法通知，均未於言詞辯論期日到場
    ，亦未提出任何書狀為爭執。 
四、得心證之理由
　㈠按民法第244條之撤銷權，自債權人知有撤銷原因時起，一年
    間不行使，或自行為時起，經過十年而消滅。民法第245條
    著有明文。又按民法第244條第1項之撤銷權，依同法第245
    條規定，自債權人知有撤銷原因時起，一年間不行使而消滅
    。該項法定期間為除斥期間，其時間經過時權利即告消滅。
    此項除斥期間有無經過，縱未經當事人主張或抗辯，法院亦
    應先為調查認定，以為判斷之依據（最高法院85年台上字第
    1941號判例可資參照）。關於本件原告係於何時知悉本件被
    告間就系爭土地所為買賣及所有權移轉行為，業經本院向雲
    林縣北港地政事務所，及請雲林縣政府轉詢中華電信股份有
    限公司協助查詢原告申請系爭土地登記謄本、地政電子謄本
    相關紀錄，有雲林縣北港地政事務所110年11月26日北地一
    字第1100009917號函、中華電信股份有限公司數據通信分公
    司110年12月23日數府三字第1100003271號函在卷可憑（見
    本院卷第67頁、第115頁至第117頁），可知原告係於110年1
    0月6日申請系爭土地之地政電子謄本及異動索引而知悉系爭
    登記相關事實。又原告係於110年10月21日提起本件訴訟，
    有原告起訴狀上本院之收文戳可佐，未逾一年，復審酌本件
    並無其他證據足資證明原告知悉被告間前揭行為已逾一年，
    故原告提起本件訴訟，應認未逾民法第245條所定一年之除
    斥期間，先予敘明。
　㈡次按債務人所為之無償行為，有害及債權者，債權人得聲請
    法院撤銷之。債權人聲請法院撤銷時，得並聲請命受益人回
    復原狀，民法第244條第1項、第4項前段分別定有明文。又
    債權人之債權，因債務人之行為，致有履行不能或困難之情
    形者，即應認有損害於債權人之權利。故在特定債權，倘債
    務人所為之無償行為，有害及債權者，債權人即得行使民法
    第244條第1項之撤銷權，以保全其債權（最高法院69年度台
    上字第1302號判決參照）。
　㈢經查，原告主張被告吳坤樹積欠債務未為清償，並將其所有
    系爭土地應有部分8分之1讓與被告吳文東而有害於原告之債
    權等情，業據提出與其所述相符之本院108年度司執字第225
    08號債權憑證、系爭土地土地登記第一類謄本及異動索引、
    原告與被告吳文東間電話錄音光碟及譯文為證（見本院卷第
    15頁至第17頁、第53頁至第62之1頁、第85頁至第101頁），
    並有雲林縣北港地政事務所109年北地資字第078890號登記
    相關資料影本，及上開電話錄音光碟勘驗筆錄附卷可稽（見
    本院卷第69頁至第81頁、第156頁至第157頁）。至原告主張
    被告間雖以買賣為登記名義，然實際上為無償讓與之方式為
    系爭登記部分，證人蔡憲宗雖證稱其是由被告吳文東委託代
    辦系爭登記，兩造間確實有移轉所有權之真意，且依被告吳
    文東口述，被告吳坤樹有積欠被告吳文東債務，故以買賣方
    式為移轉等語；惟本院審酌證人係自被告吳文東處輾轉知悉
    被告間買賣事宜，且證人亦表明兩造間沒有借據、不清楚借
    款額度等情，另參酌上開電話錄音光碟譯文及勘驗筆錄中被
    告吳文東表示「他（按：應係指被告吳坤樹）要無條件要給
    我的話來說，我當然是接受啊，他要移轉給我又要我付錢我
    才不要」等語明確，且被告吳坤樹已於本院審理時自認兩造
    間系爭登記為無償行為，且於系爭土地移轉時，其已無力償
    還積欠原告之債務，並同意原告之請求；而被告吳文東對於
    原告主張之事實，已於相當時期受合法之通知，而於言詞辯
    論期日不到場，亦未提出準備書狀爭執，依民事訴訟法第43
    6條第2項、第280條第3項準用同條第1項前段之規定，視同
    自認，應足認定被告間系爭登記之原因為無償行為。本院依
    調查證據之結果，堪信原告主張為真實。
五、綜上所述，被告吳坤樹既對原告負有債務，卻仍將系爭土地
    無償讓與被告吳文東，堪認被告間移轉系爭土地應有部分8
    分之1之無償行為已害及原告債權，是原告依民法第244條第
    1項、第4項規定，訴請撤銷被告間就系爭土地應有部分8分
    之1所為之買賣債權行為及所有權移轉登記物權行為，並請
    求被告吳文東塗銷系爭登記，自屬有據，應予准許，爰判決
    如主文第1項、第2項所示。又本件雖係屬民事訴訟法第427
    條第1項規定之簡易訴訟事件，然本件性質上不適宜為假執
    行，爰不依職權宣告假執行。
六、訴訟費用負擔之依據：民事訴訟法第78條。
中　　華　　民　　國　　111 　年　　5 　　月　　19　　日
                  北港簡易庭      法  官  詹皇輝
以上正本證明與原本無異。
如不服本判決，應於送達後20日內，向本院北港簡易庭提出上訴
狀並表明上訴理由，如於本判決宣示後送達前提起上訴者，應於
判決送達後20日內補提上訴理由書（須附繕本）。
中　　華　　民　　國　　111 　年　　5 　　月　　19　　日
                                  書記官  伍幸怡